臺灣高雄地方法院民事裁定　　　　　　96年度財管字第93 號
聲　請　人　甲○○
被繼承人　　乙○○
聲請人聲請指定遺產管理人事件，本院裁定如下：
    主      文
選任何俊墩律師（住高雄市前金區○○○路211號12樓之2）為被
繼承人乙○○之遺產管理人。
程序費用新台幣壹仟元由被繼承人乙○○之遺產負擔。
    理      由
一、按，「先順序繼承人均拋棄其繼承權時，由次順序之繼承人
    繼承。其次順序繼承人有無不明或第四順序之繼承人均拋棄
    其繼承權者，準用關於無人承認繼承之規定」；「繼承開始
    時，繼承人之有無不明者，由親屬會議於一個月內選定遺產
    管理人，並將繼承開始及選定遺產管理人之事由，向法院報
    明　」；「無親屬會議或親屬會議未於前條所定期限內選定
    遺產管理人者，利害關係人或檢察官，得聲請法院選任遺產
    管理人，並由法院依前項規定為公示催告」，民法第1176條
    第6項、第1177條、第1178條第2項分別定有明文。依上開規
    定，繼承人如均拋棄繼承權時，自得由有利害關係之被繼承
    人債權人向法院聲請選任遺產管理人。
二、聲請意旨略以：被繼承人乙○○（男，民國○○年○月○○日生
    ，身分證統一編號：Ｚ000000000號，生前最後住所：高雄市
    三民區○○路204巷42之1號）生前積欠聲請人債務3,384,55
    1元尚未完全清償，惟因被繼承人已於民國95年1月5日死亡
    ，而其全部繼承人均已聲明拋棄繼承，且其親屬會議未依民
    法第1177條規定選定遺產管理人，致聲請人之債權無法行使
    ，爰依上開法條之規定聲請指定被繼承人之遺產管理人，以
    便受償債權等語。
三、經查，聲請人主張之前揭事實，業據其提出本院家事法庭95
    年度繼字第318號通知函、93年度裁全字第4445號裁定、94
    年度重訴字第239號判決暨確定證明書等各1份為證，並經本
    院依職權調取上開拋棄繼承卷宗，查明屬實，堪信為真實。
    本件被繼承人之全部繼承人，均已拋棄繼承權；而被繼承人
    之親屬會議並未於被繼承人死亡後之一個月內召開親屬會議
    選定遺產管理人；另因被繼承人確有積欠聲請人上開債務，
    故聲請人以利害關係人之身份，聲請本院選任被繼承人之遺
    產管理人，依上開法條之規定，即屬正當，應予准許。
四、本院審酌被繼承人乙○○之所有繼承人均已拋棄繼承，而遺
    產管理人之職務如左：（一）編製遺產清冊。（二）為保存
    遺產必要之處置。（三）聲請法院依公示催告程序，限定一
    年以上之期間，公告被繼承人之債權人及受遺贈人，命其於
    該期間內報明債權及為願受遺贈與否之聲明，被繼承人之債
    權人及受遺贈人為管理人所已知者，應分別通知之。（四）
    清償債權或交付遺贈物。（五）有繼承人承認繼承或遺產歸
    屬國庫時，為遺產之移交，民法第1079條第1項定有明文。
    依前揭規定可知，遺產管理人之職務，主要在整理被繼承人
    之財產，踐行被繼承人債權、債務之確認，將債權人債權、
    債務作合理之分配，並於有繼承人承認繼承時，或遺產分配
    後尚有剩餘時，將遺產移交繼承人或國庫，故遺產管理人如
    選任就遺產管理之有關法律程序熟悉之人自屬適宜。本件聲
    請人聲請選任何俊墩律師為被繼承人之遺產管理人，因何俊
    墩律師係具律師身分之人，具有法律規定之相關專業知識，
    另其行為亦須受有律師法之規範，是由其擔任被繼承人之遺
    產管理人，應稱妥適。綜上各情考量，本院為利於被繼承人
    遺產之管理及處理和債務之清償等問題，爰依聲請人之聲請
    選任何俊墩律師為被繼承人乙○○之遺產管理人。
五、依非訟事件法第157條、第24條第1 項，裁定如主文。
中　　華　　民　　國　　96　　年　　10　　月　　22　　日
                  家事法庭法　官　郭文通
上為正本係照原本作成。
如對本裁定抗告須於裁定送達後10日內向本院提出抗告狀。
中　　華　　民　　國　　96　　年　　10　　月　　22　　日
                          書記官　張琇晴
